臺灣屏東地方法院民事裁定
111年度監宣字第220號
聲  請  人  張惠玲  

相  對  人  張陳雲招

上列當事人間聲請監護宣告事件，本院裁定如下：
    主  文
宣告張陳雲招（女、民國00年0月0日生、身分證統一編號：Z000
000000號）為受監護宣告之人。
選定張惠玲（女、民國00年0月00日生、身分證統一編號：Z0000
00000號）為受監護宣告之人之監護人。
指定張文明（男、民國00年0月00日生、身分證統一編號：Z0000
00000號）為會同開具財產清冊之人。
程序費用由受監護宣告之人負擔。
    理  由
一、按對於因精神障礙或其他心智缺陷，致不能為意思表示或受
    意思表示，或不能辨識其意思表示之效果者，法院得因本人
    、配偶、四親等內之親屬、最近一年有同居事實之其他親屬
    、檢察官、主管機關、社會福利機構、輔助人、意定監護受
    任人或其他利害關係人之聲請，為監護之宣告；受監護宣告
    之人應置監護人；法院為監護之宣告時，應依職權就配偶、
    四親等內之親屬、最近一年有同居事實之其他親屬、主管機
    關、社會福利機構或其他適當之人選定一人或數人為監護人
    ，並同時指定會同開具財產清冊之人；法院選定監護人時，
    應依受監護宣告之人之最佳利益，優先考量受監護宣告之人
    之意見，審酌一切情狀，並注意下列事項：受監護宣告之
    人之身心狀態與生活及財產狀況、受監護宣告之人與其配
    偶、子女或其他共同生活之人間之情感狀況、監護人之職
    業、經歷、意見及其與受監護宣告之人之利害關係、法人
    為監護人時，其事業之種類與內容，法人及其代表人與受監
    護宣告之人之利害關係，民法第14條第1項、第1110條、第1
    111條第1項、第1111條之1設有明文。
二、本件聲請意旨：伊母張陳雲招於民國111年7月13日因中度失
    智，現已不能為意思表示或受意思表示，或不能辨識其意思
    表示之效果，為此依民法第14條規定，聲請宣告相對人為受
    監護宣告人等語。
三、經查，聲請人上開主張，業據其提出戶籍謄本、中華民國身
    心障礙證明（障礙等級：中度）等件為證，相對人之精神及
    心智狀況則經鑑定結果：個案於2年前即被發現有明顯失智
    疾病症狀，於高雄市義守大學附設醫院確定診斷之後，由家
    人在自家中自行照顧迄今。個案四肢行動能力正常，但是行
    動遲緩；會談中個案因為失智程度嚴重，理解能力明顯受損
    ，語言表達能力也明顯受損，個案對於較為複雜之詞彙無法
    理解，連個人基本資料等問題也多數無法回答，長短期記憶
    能力不佳，個位數加減計算可以正確執行，但是兩位數加減
    計算執行正確率僅有一半、100持續減7的計算無法完成，現
    實判斷能力不佳，其心理衡鑑簡短心智狀態檢核表（MMSE）
    =12，臨床失智評估表（CDR）=2，由臨床經驗及個案平日所
    表現之生活功能來判斷已達中度以上失智之程度。個案意識
    清楚，可以簡短與人交談，但是答話內容簡短，僅能使用簡
    單詞彙回答，無法對事情做清楚完整之陳述，說話速度緩慢
    ，認知功能嚴重受損，行為退化，對於時間、地方之定向能
    力不佳，對於人物之定向能力僅能辨識少數家人；日常生活
    可以自己進食、翻身、移動身體、小便，但沐浴、大便、更
    衣等皆需他人協助無法獨力完成，亦完全無處理財產之能力
    。個案各項功能退化嚴重，生活完全無自理能力，必須長期
    依賴家人、醫療或養護機構照顧，個案目前已經處於中度以
    上失智狀態，正趨近於重度失智之範圍，個案記憶力缺損很
    明顯，忘記自己年齡、家中住址與電話，也忘記自己父母親
    姓名，對於時間與地方之定向感已經明顯衰退而經常混淆不
    清，因而導致個人認知功能嚴重失能，基本生活與個人衛生
    都已經需要他人協助無法自理，為意思表示或受意思表示或
    辨識其意思表示效果之能力嚴重受損，可以判定為無意思能
    力，無法獨力處理個人法律事務與從事個人財務管理，也無
    法主張或維護個人權益，建議個案應該已經達到監護宣告之
    標準等語，有屏安醫療社團法人屏安醫院111年11月3日屏安
    管理字第1110003410號函所附精神鑑定報告書在卷可憑，自
    足認相對人喪失言語能力，已無訊問之必要。本院綜合上開
    證據及鑑定人之意見，認相對人確因精神障礙，致不能為意
    思表示或受意思表示之程度，聲請人為其女，其聲請對相對
    人為監護之宣告，為有理由，應予准許。
四、次查，聲請人為相對人之女，相對人之配偶張源鑑已歿，相
    對人之子張文明同意由聲請人擔任監護人，此有親屬會議紀
    錄可憑，足見相對人的至親認同由聲請人擔任監護人，是由
    聲請人負責護養及照顧相對人並管理其財產，最能符合相對
    人之利益，尚無選任程序監理人評估監護人選之必要，爰選
    定聲請人為監護人。另依前揭規定，法院於選定監護人時，
    應同時指定會同開具財產清冊之人，及依民法第1113條準用
    同法第1099條之規定，監護開始時，監護人對於受監護人之
    財產，應依規定會同遺囑指定、當地直轄市、縣（市）政府
    指派或法院指定之人，於2個月內開具財產清冊，並陳報法
    院。為使聲請人得於期限內開具財產清冊並陳報法院，並衡
    酌張文明為張陳雲招之子，其願意會同開具財產清冊，有同
    意書足稽，爰併指定張文明為會同開具財產清冊之人。
五、依家事事件法第164條第2項，裁定如主文。
中　　華　　民　　國　　111 　年　　11　　月　　28　　日
                        家事法庭   法  官  陳威宏
以上正本係照原本作成。
如不服本裁定，應於送達後10日內向本院提出抗告狀，並繳納抗
告費新臺幣1,000元。
中　　華　　民　　國　　111 　年　　11　　月　　28　　日
                                   書記官  鄭珮瑩